【裁判字號】    89,軍上,33
【裁判日期】    890628
【裁判案由】    逃亡
【裁判全文】
臺灣高等法院高雄分院刑事判決                      八十九年度軍上字第三三號
    上訴人
    即被告  甲○○
右上訴人因逃亡案件，不服國防部高等軍事法院八十九年度法仁判字第六六號中華民
國八十九年四月十八日第二審判決（國防部北部地方軍事法院八十九年度信判字第六
六號），提起上訴，本院判決如左：
      主      文
上訴駁回。
      理      由
本件原判決認定上訴人甲○○係前開單位二兵（民國七十七年一月十六日入伍，義務
役），於七十七年十一月二十四日自艦泊地高雄市休假離艦，應於翌（二十五）日返
營銷假，竟以年邁父親生病需其照顧為由，逾假潛逃，匿居台北等地，賴打工維生，
迨八十八年十二月四日十七時五十分許，始在台北市中山區新生公園旁，為警緝獲等
情。係以前揭逃亡事實業據上訴人於審理中自白不諱，並詳列：(一)所謂軍中者，係指
在動員後或戡亂時編制之部隊，而未至敵前者及當事變騷擾之際，從事於鎮壓之部隊
而言（參照司法院二三院字第一○七三號解釋），故被告於動員戡亂時期終止前所犯
逃亡罪，依法自應適用陸海空軍刑法第九十三條第二款「軍中無故離去職役罪」論處
。(二)按人民依法律有服兵役的義務，為憲法訂定之人民應盡基本義務，被告所辯因其
年邁父親生病需其照顧等情，縱或屬實亦應循規請假或向部隊長官反應，請求其協助
解決，然被告捨此正途，擅自離役達十一年餘之久，迄八十八年十二月四日始為警緝
獲歸案，難謂無逃亡之犯意。(三)原審已斟酌被告犯罪動機、犯後態度等，並於判決書
內記載，並無對刑法第五十七條所載情形未加審酌之情；且刑法第五十九條之酌量減
輕其刑，必於犯罪之情狀，在客觀上足以引起一般同情，認為即予宣告法定低度刑期
，猶嫌過重者，始有其適用，因之被告縱為克盡孝道，擔負家計至耽誤投案時機之情
狀，僅可為法定刑從輕科刑之標準，不得據為酌量減輕之理由（參照最高法院五十一
台上八九九號判例），另被告逃亡長達十一年餘之久，又為警緝獲，難認無再犯之虞
，自不應諭知緩刑。(四)被告於固辯稱逃亡係不適應部隊生活，惟遍查本案偵審卷，大
部分之答詢均未指陳遭受學長不當管教所致，且原審法院審理中亦稱逃亡並未照顧
其生病父親等情，是其逃亡非顯與管教相關連。(五)上訴人係於中華民國八十年罪犯減
刑條例施行前通緝，上訴人並未於該條所施行之日起十個月內，自動歸案接受審判，
亦無減刑規定之適用等情。分別於原判決理由中就上訴人於原審之上訴理由逐一指駁
認上訴人及選任辯護人在原審所辯各節，均為卸責迴護之詞，不足採信，且於判決理
由中詳加闡述分析明確。核其於動員戡亂時期終止前之上述時、地無故去職離役過三
日之行為，係犯陸海空軍刑法第九十三條第二款「軍中無故離去職役」罪，因認第一
審法院適用陸海空軍刑法第九十三條第二款規定，又審酌上訴人犯罪動機、逃亡長達
十一年餘及到案後態度良好等情狀，於法定刑度酌處有期徒刑一年二月，認事用法咸
無不合，量刑亦稱允妥，而予維持。所為論斷，俱有卷內證據資料足憑，經核於法尚
無違誤。上訴意旨置原判決上開明確論斷於不顧，對原審採證、認事之審判職權行使
，任憑己見再事爭執，或稱：「其離去職役有正當理由，其非具有逃亡之犯意」，或
謂：「其逃亡期間出發點係照顧父母，事親至孝，十一年來所受痛若遠逾論罪科刑，
故不宜對其科處刑罰，否則無以達到教育刑功能」、「上訴人年已三十二歲，遠非適
宜軍事之人」等要非正當之上訴理由，上訴意旨所指摘原判決違法情事，難認有理由
，應予駁回。
據上論結，依軍事審判法第二百零六條第一項，刑事訴訟法第三百六十八條，判決如
主文。
中    華    民    國        八十九      年      六      月    二十八    日
                              臺灣高等法院高雄分院刑事第八庭
                                  審判長法官  郭雅美
                                        法官  莊飛宗
                                        法官  洪兆隆
右正本證明與原本無異。
不得上訴。
                                      書記官  葉淑華
中    華    民    國        八十九      年      六      月    二十九    日
                                                                      Ｈ


司法院資訊處製作；財團法人民間司法改革基金會備份。
